【裁判字號】    99,抗,1466
【裁判日期】    991018
【裁判案由】    聲明異議
【裁判全文】
臺灣高等法院民事裁定                  99年度抗字第1466號
抗  告  人  甲○○
代  理  人  俞清松律師
上列抗告人因與相對人乙○○間拍賣抵押物強制執行事件聲明異
議，對於中華民國99年9月2日臺灣基隆地方法院99年度事聲字第
33號所為裁定提起抗告，本院裁定如下：
    主  文
原裁定廢棄。
    理  由
一、本件相對人即債權人在原執行法院聲請意旨略以：伊與抗告
    人即債務人間聲請拍賣抵押物事件，業經取得臺灣士林地方
    法院（下稱士林地院）86年度拍字第1291號准許拍賣抵押物
    裁定，惟抗告人仍未向伊清償抵押債務新台幣（下同）4,60
    0萬元，爰以上開准予拍賣抵押物裁定為執行名義，聲請原
    執行法院以99年度司執字第6074號強制執行事件拍賣抗告人
    所有抵押物等情，固據其提出抵押權設定借款契約書、他項
    權利證明書、抵押權設定契約書、抗告人於民國（下同）95
    年8月20日所簽發金額為4,600萬元之支票及該支票退票日為
    86年6月21日之台北市票據交換所存款不足退票單為證（見
    原執行法院卷第7至15頁）。
二、惟按抵押權人為拍賣抵押物之聲請，經法院為准予拍賣之裁
    定，固得以該裁定為執行名義，依強制執行法第4條第1項第
    5款之規定，聲請強制執行，惟應提出債權及抵押權之證明
    文件，同法第6條第1項第5款定有明文。該條款所稱之「債
    權及抵押權之證明文件」，執行法院仍應為形式上之審查，
    於最高限額抵押權之情形，因未登記有被擔保之債權存在，
    如債務人或抵押人否認抵押債權存在，且從抵押權人提出之
    債權證明文件為形式上之審查，不能明瞭是否有抵押債權存
    在時，自不得准許其強制執行之聲請（最高法院71年台抗字
    第306號判例、99年度台抗字第681號裁定參照）。又債權人
    聲請強制執行時，未經提出上開證明文件者，應認聲請強制
    執行之程式有欠缺，其強制執行之聲請即非合法，執行法院
    應依強制執行法第30條之1準用民事訴訟法第249條第1項第6
    款之規定，以裁定駁回之。經核相對人所提出之他項權利證
    明書及抵押權設定契約書記載抗告人係提供所有不動產為擔
    保設定最高限額1億2,000萬元抵押權予相對人，並約定存續
    期間自84年11月20日起至85年7月19日止（見原執行法院卷
    第11至14頁 ），而相對人所提出之抗告人所簽發金額4,600
    萬元支票之發票日85年9月20日、退票日為86年6月21日（見
    原執行法院卷第9頁後面所附之支票及退票理由單），均係
    在上開最高限額抵押權存續期間屆滿後，從形式上審查，尚
    不能明瞭已有抵押債權存在，揆諸前揭說明，其強制執行之
    聲請即難認為合法。乃原執行法院司法事務官未查，遽為准
    許相對人所為強制執行之聲請，並以裁定處分駁回抗告人所
    為之聲明異議，應屬無據。從而，原法院裁定駁回抗告人對
    之所為異議，自有未洽。抗告意旨執此指摘原裁定不當，聲
    明廢棄，為有理由，爰將原裁定廢棄，發回原法院另為適法
    處理。
三、據上論結，本件抗告為有理由，依強制執行法第30條之1，
    民事訴訟法第492條，裁定如主文。
中    華    民    國    99    年    10    月    18    日
                  民事第五庭
                        審判長法  官 林鄉誠
                              法  官 梁玉芬
                              法  官 曾部倫
正本係照原本作成。
本裁定除以適用法規顯有錯誤為理由外，不得再抗告。如提起再
抗告，應於收受後10日內委任律師為代理人向本院提出再抗告狀
。並繳納再抗告費新台幣１千元。
中    華    民    國    99    年    10    月    19    日
                              書記官 黃麗玲

司法院資訊處製作；財團法人民間司法改革基金會備份。
